【裁判字號】    88,訴,318
【裁判日期】    891207
【裁判案由】    偽造文書等
【裁判全文】
臺灣基隆地方法院刑事判決                          八十八年度訴字第三一八號
    公  訴  人  臺灣基隆地方法院檢察署檢察官
    被      告  甲○○
右列被告因偽造文書等案件，經檢察官提起公訴（八十八年度偵緝字第一○○號），
本院判決如左：
    主  文
甲○○行使偽造私文書，足以生損害於他人，處有期徒刑陸月，緩刑貳年。
    事  實
一、甲○○於民國（下同）八十四年八月三十日以會首之名義，向乙○○、戊○○、
    丁○○等人召集互助會，約定每月會款新台幣（下同）二萬元，含會首共計二十
    二會，採內標之方式，於每月三十日下午二時至基隆市○○路維納斯餐廳投標暨
    開標，詎甲○○於八十四年九月三十日第二會開標時，竟基於意圖為自己不法之
    所有，假冒未到場標會之會員乙○○名義，在標單上偽造「乙○○」之署押，填
    寫標金六千五百元之標單一紙，持以參加競標行使，得標後並使活會會員乙○○
    、戊○○、丁○○等人陷於錯誤，各交付會款一萬三千五百元予甲○○，足以生
    損害於乙○○及其他活會會員。嗣該互助會進行至第四會後即停標，經會員相互
    查詢始得悉上情
二、案經乙○○、戊○○、丁○○訴請台灣基隆地方法院檢察署檢察官偵查起訴。
    理  由
一、訊據被告固坦承所召集之互助會於第五會時停標，惟辯稱第二會係綽號「白梅」
    之丙○○表示係受告訴人乙○○之託標得會款，非伊偽造「乙○○」標單得標並
    向活會會員詐取款項云云。然查，右揭事實，業據告訴人乙○○、戊○○、丁○○等人指訴綦詳，並經證人丙○○於偵訊時證述：「（問有無參加甲○○互助會
    ）有」、「（問互助會是活會或死會）活會，我都還未得標」、「（問標單有無
    簽名）除了金額以外，我還有寫『白梅』，至於其他會員有無簽名我就不清楚了
    ，該互助會我第一會、第二會都有去投標，但沒有得標：：：」等語屬實，且有
    互助會簿、欠款條及清償細則等影本各一件在卷可稽，被告甲○○復無法提出已
    將第二會得標會款交予「白梅」丙○○之證明，顯見其應有冒用告訴人乙○○名
    義得標並向活會會員收取會款乙情，否則以互助會係建立在對會首信賴關係而參
    與之前提下，會員焉會在未經查證下任意誣指被告冒標？是被告上開所辯，純屬
    飾卸之詞，要無可採，事證明確，犯行洵堪認定。
二、查被告甲○○假冒告訴人乙○○名義標會，填寫標會單金額，依習慣係表示標取
    會款，此標會單，依刑法第二百二十條第一項規定以文書論，被告偽造該項標會
    單並持以行使，自足生損害於乙○○，所為係犯刑法第二百十六條、第二百十條
    之行使偽造私文書罪，偽造之低度行為復為行使之高度行為所吸收，不另論罪；
    被告以行使偽造私文書之行為，向各活會會員詐取財物，係犯數刑法第三百三十
    九條第一項之詐欺罪名，為同種想像競合犯；而前開行使偽造私文書罪與詐欺取
    財二罪間具有方法結果之牽連關係，應從一重之行使偽造私文書罪處斷。爰審酌
    被告犯罪之動機、目的、手段、對被害人所生之危害及事後已部分償還被害人繳
    納會款之損失等情，量處如主文所示之刑。查被告甲○○未曾受有期徒刑以上刑
    之宣告，有臺灣基隆地方法院檢察署刑案資料查註紀錄表及本院被告全國前案紀
    錄表足稽，其因一時失慮，致觸犯本案犯行，經此次罪行宣告之教訓後，已足促
    其警惕，應無再犯之虞，且事後已與告訴人達成和解，有清償證明書影本在卷可
    稽，本院認其宣告之刑，以暫不執行為適當，爰併宣告緩刑二年，以勵自新。另
    被告犯罪所用之標單一紙，未據扣案，且時隔已遠，顯已丟棄均告滅失，自毋庸
    沒收，從而被告於該標單上偽造乙○○之署押一枚，亦毋須宣告沒收，併此敘明
    。
據上論斷，應依刑事訴訟法第二百九十九條第一項前段，刑法第二百十六條、第二百
十條、第三百三十九條第一項、第五十五條、第七十四條第一款，罰金罰鍰提高標準
條例第一條前段，判決如主文。
本案經檢察官周慶華到庭執行職務。
中      華      民      國      八十九      年    十二    月      七    日
                                  臺灣基隆地方法院刑事第二庭
                                      法      官  林  玉  珮
右正本證明與原本無異。
對於本件判決如有不服，應於收受送達後十日內，向本院提出上訴書狀，上訴於臺灣
高等法院，並按他造當事人之人數附具繕本。
                                      書  記  官  施  鴻  均
中      華      民      國      八十九      年    十二    月      十四  日
附錄論罪法條：
刑法第二百十條：
偽造、變造私文書，足以生損害於公眾或他人者，處五年以下有期徒刑。
刑法第二百十六條：
行使第二百十條至第二百十五條之文書者，依偽造、變造文書或登載不實事項或使登
載不實事項之規定處斷。


司法院資訊處製作；財團法人民間司法改革基金會備份。
